# 一揽子交易由增资扩股和收购少数股东权益组成的会计处理

提问人：leafage1018 时间：2019-05-16 23:47:54
求助陈版，您好陈版，现在有一项比较特殊的股权并购案例求助，情况如下：
A公司注册资本金 10 万元，原本由自然人甲 100%持股。现与 B公司【非同控】签署协议，先将 A 公司注册资本金由 10 万元增至 300 万元，然后由 B公司认缴 201 万占 67%，甲认缴 99 万【含原来 10 万】占33%，再然后由 B 公司收购甲的 33% 股权【对价 150 万】完成对 A 的 100%控股。B 在整个过程中只支付了 100 万元增资实缴金额，未支付收购 33%的对价。
假设整个协议是前后关联形成一揽子交易实质，那么请问：
1. 增资日的 B 公司报表长投是实缴增资款 100 万？还是 100+150=250万？还是 201+150=351万？
2.增资日已经形成控制，那合并商誉如何计算？
急待答复，感谢陈版！

回答人：chenyiwei
首先要确定：新股东 B 是否已经取得对A 公司的控制权；后续 33%的股权收购是否需满足特定条件，该条件（如有）是否存在不确定性，是否已经满足，原股东甲是否仍享有其原出资额 10 万元对应的股东权利（即 B 公司是否事实上享有 100% 股权），以确定是否需在合并报表层面确认少数股权，以及是否需确认 150 万元的应付股权收购款。
总体上看，将尚未实缴的出资 101 万元纳入合并成本和商誉计算的可能性似乎不大。

提问人：tjuzzy 时间：2019-05-17 17:24:55
陈版的意思是不是
1 、B实际出资 100 万，那么长投成本就是 100 万
2 、增资日形成控制，按照第 1 步的逻辑，B 不是享有约定的 67%的权益份额，而是此时 100 万在A 公司实收资本的比例份额。即 B的出资 100万/（A 原来注册资本 10 万+B 出资 100 万 + 甲的出资）

回答人：chenyiwei
不能理解为 “B 不是享有约定的 67% 的权益份额，而是此时 100 万在 A公司实收资本的比例份额”。B 也可能需要享有或承担其前期留存收益的份额，具体看新老股东之间的协议约定。

提问人：leafage1018 时间：2019-05-19 15:21:56
谢谢陈版，
B 公司的最初商业目的就是收购 100%。先增资是后续收购 33% 的前提条件，没有这个条件后续不会收购 33%，而如果增资完成，后续一定收购 33%，所以我们认为此行为构成一揽子交易实质。
增资款是否完成 100% 实缴不影响B 公司在增资日所享有的 67% 的权益，33% 的兑付是否完成也不影响 B公司完成股权变更后 100% 的权益占比。
目前我们的问题就是，增资日的长投是否是： 100 万【实缴】+150万【股转对价】=250万？

回答人：chenyiwei
但是 “增资款是否完成 100% 实缴不影响 B 公司在增资日所享有的 67%的权益，33%的兑付是否完成也不影响 B公司完成股权变更后 100%的权益占比”，可能不一定构成一揽子交易。